臺灣臺中地方法院刑事判決　　　　　　100年度簡上字第440號
上　訴　人
即　被　告　黃遠鳳
　　　　　　黃遠華
上一被告之
輔　佐　人　黃遠鵬
上列上訴人因被告傷害案件，不服中華民國100年9月27日本院10
0年度沙簡字第498號第一審簡易判決（檢察官聲請簡易判決處刑
書案號：臺灣臺中地方法院檢察署100年度偵字第9122、10943、
14417號），提起上訴，本院管轄之第二審合議庭判決如下：
    主    文
上訴駁回。
黃遠鳳、黃遠華均緩刑貳年。緩刑期內均付保護管束。
    犯罪事實
一、黃遠鳳與黃遠華係姐妹，2人間具有家庭暴力防治法第3條第
    4款所定之家庭成員關係；黃遠鳳至民國100年3月29日止均
    與父母同住，黃遠華則出嫁未同住，於100年3月29日晚上7
    時30分許，黃遠華返回臺中市○里區○○路133巷12號娘家
    ，欲詢問家產分配問題，適黃遠鳳與母親黃莊貴英接父親出
    院甫返家中，2人為家產發生爭吵；黃遠鳳及黃遠華均基於
    普通傷害之犯意，黃遠鳳先出手毆打黃遠華之肩膀、黃遠華
    出手抓黃遠鳳之頭髮，2人互抓頭髮，黃遠鳳隨後將黃遠華
    推倒，黃遠華以腳踢黃遠鳳的肚子，黃遠鳳遂以手中之鑰匙
    丟擲黃遠華，雙方進而互毆，致黃遠華受有顏面部多處擦挫
    傷之傷害；黃遠鳳受有頭部、顏面擦挫傷，左上肢、雙下肢
    及左側臀部多處挫傷之傷害。
二、黃遠鳳與丁浯仙之僱主殷兆億為前同居男女。黃遠鳳於100
    年4月1日上午約10時30分許，至丁浯仙任職位在臺中市北屯
    區○○○路93號「亞比斯環保科技有限公司」辦公室，使用
    公司內電話，遭擔任該公司會計之丁浯仙制止；黃遠鳳竟基
    於普通傷害之犯意，徒手毆打丁浯仙，丁浯仙不敵逃出上址
    辦公室外，跑向馬路對面之公司工廠（倉庫）門口內，旋又
    遭追出之黃遠鳳自工廠門口拖出毆打，並遭壓制在工廠外之
    馬路上，黃遠鳳再拿背包毆打丁浯仙，致丁浯仙受有頭面、
    胸腹、四肢、頸肩及背臂部均受有擦傷之傷害。
三、案經黃遠華訴由臺中市政府警察局大甲分局及丁浯仙訴由臺
    中市政府警察局第五分局報請臺灣臺中地方法院檢察署檢察
    官偵查後，及黃遠鳳訴由臺灣臺中地方法院檢察署檢察官偵
    查後，聲請以簡易判決處刑
    理    由
壹、程序方面
一、按被告以外之人（包括證人、鑑定人、告訴人、被害人及共
    同被告等）於審判外之陳述雖不符刑事訴訟法第159條之1至
    之4等4條之規定，而經當事人於審判程序同意作為證據，法
    院審酌該言詞陳述或書面陳述作成時之情況，認為適當者，
    亦得為證據；當事人、代理人或辯護人於法院調查證據時，
    如有刑事訴訟法第159條第1項不得為證據之情形，而未於言
    詞辯論終結前聲明異議者，視為有前項之同意，同法第159
    條之5定有明文。查被告黃遠華於檢察事務官訊問時以告訴
    人身分所為之陳述，及證人黃莊貴英於檢察事務官詢問時以
    證人身分所為之陳述，固均屬傳聞證據，惟檢察官及被告就
    前揭審判外之陳述，迄至言詞辯論終結前未聲明異議。經核
    上開證據資料製作時之情況，查無違法不當或證明力明顯過
    低之瑕疵，本院亦認以之作為證據應屬適當，而有證據能力
    。
二、次按，本案認定事實所引用下列卷內之文書證據、證物之證
    據能力部分，並無證據證明係公務員違背法定程式所取得，
    本院審酌前揭證據並無顯不可信之情況與不得作為證據之情
    形，且經本院於審判期日依法進行證據之調查、辯論，被告
    於訴訟上之程序權即已受保障，故前揭各該證據，依刑事訴
    訟法第158條之4反面解釋及第159條之4之規定，應認均有證
    據能力，合先敘明。
貳、實體方面
一、本案經本院合議庭審理結果，認第一審簡易判決之認事用法
    及量刑均無不當，應予維持，並引用臺灣臺中地方法院檢察
    署檢察官聲請簡易判決處刑書及本院第一審刑事簡易判決書
    之記載（如附件所示）。
二、上訴人即被告（下稱被告）黃遠華雖以：伊並未出手打黃遠
    鳳，亦不清楚黃遠鳳之傷勢何來，依證人黃莊貴英往昔之提
    告均遭不起訴處分，可知證人黃莊貴英之證詞亦不可採等語
    ，提起上訴。被告黃遠鳳上訴意旨則以：雖與丁浯仙及黃遠
    華間有發生爭吵，但事後伊已與丁浯仙和解，丁浯仙並已撤
    回對伊之告訴，再者伊所受之傷較黃遠華為重，何以量刑較
    重，此外，伊有精神耗弱，請准予不罰云云。
三、經查：
(一)被告黃遠華徒手毆打傷害告訴人黃遠鳳乙節，業經告訴人黃
    遠鳳於警偵訊時指述甚詳，並經證人黃莊貴英於警詢及偵訊
    時均證述屬實在卷，復有告訴人黃遠鳳受傷之中國醫藥大學
    附設醫院診斷證明書及照片等在卷可稽，足見被告黃遠華確
    實有毆打告訴人黃遠鳳並致其受傷等情，至為明確。被告黃
    遠華雖矢口否認有普通傷害之故意及犯行，辯稱：當天伊完
    全未出手，不知黃遠鳳之傷勢何來云云，然此部分為告訴人
    黃遠鳳堅決否認，且觀諸本件被告黃遠華於偵查中以告訴人
    身分對於證人黃莊貴英證稱：「當時係黃遠鳳先動手打黃遠
    華的臉，沒打到，打到黃遠華肩膀，黃遠華就出手抓黃遠鳳
    的頭髮，二人互抓頭髮，黃遠鳳將黃遠華推倒，黃遠華用腳
    踢黃遠鳳肚子，接著黃遠鳳就用鑰匙丟黃遠華，我在旁邊叫
    他們不要打，黃遠華就打電話找警察。二個人個性很強，互
    相打架都不認輸」等語，既當場表示無意見，再參酌被告黃
    遠華於偵查中，對於黃遠鳳供稱：「因為100年3月29日案發
    當天，我媽媽有給黃遠華錢，叫他回家，他就走了，我就在
    家敷藥，並沒去就醫，是之後警方通知我說黃遠華已提告了
    ，所以我就在4月1日就醫」等情，亦以告訴人身分陳稱：「
    3月29日當天我媽媽給我1000元，是醫藥費，因為我身上沒
    有帶錢，所以該10 00元不是和解的費用，黃遠鳳他自己也
    說要去驗傷」等語以觀，倘若被告黃遠華於上開爭吵過程中
    未曾還手，則被告黃遠華聽聞證人黃莊貴英上開證詞，豈有
    當場不加辯解說明之理？又倘若告訴人黃遠鳳於上開爭吵互
    毆過中未曾受有傷害，則被告黃遠華豈有上開「黃遠鳳他自
    己也說要去驗傷」之說詞，而非針對黃遠鳳當下有無受有任
    何傷害一事，立即加以澄清之理？足見，案發當時被告黃遠
    華與告訴人黃遠鳳發生口角衝突而互毆時，除被告黃遠華本
    身受有傷害外，告訴人黃遠鳳亦因此而受傷，被告黃遠華辯
    稱其並無傷害告訴人黃遠鳳之故意及犯行，洵無可採。至於
    被告黃遠華雖以黃莊貴英、黃安松對案外人林淑萍、黃遠鵬
    提起之竊盜、遺棄及偽造文書等案件，均獲不起訴處分為由
    ，認證人黃莊貴英上開證詞無可採信，惟觀諸被告黃遠華提
    出之不起訴處分書，或因證據不足，或因與構成要件不相吻
    合而獲處分，且上開不起訴處分書之告訴人除黃莊貴英外，
    亦有黃安松，倘若告訴人之告發，事後獲不起訴處分者，爾
    後其說詞即無可憑採一事屬實，則本件被告黃遠華何以仍主
    張黃安松為其友性證人，並請求傳訊證人黃安松（本案經傳
    訊後，證人黃安松以身分關係，拒絕作證）；再者，證人黃
    莊貴英對於案發後，被告黃遠鳳與黃遠華間其他糾紛之對話
    內容，實情為何？是否屬實，均難憑定，復與本案無關，實
    難僅憑上開不起訴處分書或其他事件間之譯文等，據以作為
    本件證人黃莊貴英就本案之證詞，有做偽證之依憑；又被告
    黃遠華另請求傳訊證人林淑萍、黃遠鵬到案作證，惟亦坦承
    案發當天上開證人並未在場，是以，上開證人林淑萍、黃遠
    鵬既未目睹被告黃遠華與黃遠鳳二人互毆之經過情形，本院
    自無傳喚上開證人到院之必要，附此敘明。
(二)訊據被告黃遠鳳對於上開毆傷黃遠華、丁浯仙等犯罪事實，
    於本院訊問時均坦承不諱，核與告訴人黃遠華、丁浯仙先後
    於警詢及偵查中所指訴皆因細故與被告黃遠鳳有言語衝突後
    ，遭到被告黃遠鳳毆傷之被害情節，暨於100年3月29日晚上
    7時30分許目睹黃遠鳳與黃遠華爭吵互毆經過之證人黃莊貴
    英證述內容均大致相符，並有丁浯仙遭毆打地點附近路口監
    視器錄影翻拍照片、錄影光碟、東勢鎮農會附設農民醫院受
    理家庭暴力事件驗傷診斷書、行政院衛生署豐原醫院受理家
    庭暴力事件驗傷診斷書、行政院衛生署台中醫院驗傷診斷書
    告訴人黃遠華所拍攝之傷勢照片等附卷可憑，是被告黃遠鳳
    前開自白，核與客觀事實相符，堪予採認。至於行為人責任
    能力之有無，其判斷之依據，一為年齡，另一為精神狀態。
    而精神狀態係行為人於行為時，具有正常人之精神狀態，始
    有責任能力，如因精神障礙，其辨別是非之能力及依此辨別
    而作為或不作為之能力，完全喪失時，應為無責任能力人；
    若雖未完全喪失，但顯較常人為低者，則為限制（減輕）責
    任能力人(最高法院99年度台上字第818號判決參照)。本件
    被告黃遠鳳雖以患有精神疾病，請求不罰等語置辯，惟依被
    告黃遠鳳提出診斷證明書所記載之內容，均僅係嚴重型憂鬱
    症或維持睡眠持續之障礙，與因精神分裂或智能障礙，無認
    知能力，或認知功能不佳，對於分析、整合刺激、判斷事實
    後果的能力皆差，導致無任何辨識行為違法或依其辨識而為
    行為或不行為之能力顯較常人為低之狀態，顯不相當，再佐
    以案發當天係被告黃遠鳳與證人黃莊貴英前往醫院接回年近
    80歲之老父返家等情以觀，實難想見被告黃遠鳳於案發當時
    有何因精神障礙或其他心智缺陷，致不能辨識其行為違法或
    欠缺依其辨識而行為之能力或顯著減低等狀態，被告黃遠鳳
    上開辯解，顯無可採。
(三)按量刑之輕重，係事實審法院得依職權自由裁量之事項，茍
    已斟酌刑法第57條各款所列情狀而未逾越法定刑度，則不得
    遽指為違法；又刑罰之量定屬法院自由裁量之職權行使，但
    仍應審酌刑法第57條所列各款事由及一切情狀，為酌量輕重
    之標準，並非漫無限制，在同一犯罪事實與情節，如別無其
    他加重或減輕之原因，下級法院量定之刑，亦無過重或失輕
    之不當情形，則上級法院對於下級法院之職權行使，原則上
    應予尊重，最高法院72年台上字第6696號判例及85年度台上
    字第2446號判決闡釋甚明。是法律賦予審判者自由裁量權，
    雖此項裁量權之行使，並非得以任意或自由為之，仍應受一
    般法律原則之拘束、符合法律授權之目的，並受法律秩序之
    理念、法律感情及慣例所規範，亦即法官量刑權固為受法律
    拘束之裁量原則，但其內涵、表現仍將因各法官的理念、價
    值觀、法學教育背景的不同而異，是以自由裁量的界限實難
    有客觀的解答，端賴法官於個案審判時，依個案事由加以審
    酌，倘無裁量濫用情事，要難謂其有何不當之處。本件被告
    黃遠鳳固以前詞認原審量刑過重，然被告黃遠鳳、黃遠華二
    人所犯刑法第277條第1項之普通傷害罪，其法定刑為「3 年
    以下有期徒刑、拘役或新台幣3萬元以下罰金（罰金併依刑
    法施行法第1條規定變更貨幣單位及提高數額）」，參酌被
    告黃遠鳳受傷部位雖多，惟依卷附被告黃遠華、黃遠鳳之家
    暴受傷照片，被告黃遠華實際受傷之程度，顯較黃遠鳳為重
    ，且被告黃遠鳳於短短時日，均以毆打之方式解決與他人間
    之紛爭，認原審於法定刑度內，就被黃遠鳳二次傷害犯行，
    均量處拘役50日、50日，及定應執行拘役90日，被告黃遠華
    部分則量處拘役30日，並均諭知如易科罰金以新臺幣1千元
    折算1日之折算標準，難謂有何量刑過重之虞，被告黃遠鳳
    空言主張原審量刑過重，及被告黃遠華空言否認犯行，均屬
    無據。綜上，被告黃遠鳳、黃遠華上訴意旨分別以前開情詞
    各自指摘原判決不當，均無理由，渠等之上訴均應予以駁回
    。
(四)本件被告黃遠鳳、黃遠華均未曾因故意犯罪受有期徒刑以上
    刑之宣告，有臺灣高等法院被告前案紀錄表在卷可憑，渠二
    人因一時失慮，致罹刑章，被告黃遠鳳事後亦均坦承犯行，
    且業與告訴人丁浯仙於第一審簡易判決後達成和解，告訴人
    並同意撤回告訴（然未及於原審判決前達成及遞狀），有刑
    事撤回告訴狀附卷可參，至於被告黃遠華於本院審理時雖否
    認犯行，惟參酌被告黃遠華自偵查時起即多次表示願意談和
    解，亦同意送修復式司法，均有詢問筆錄在卷可按，可知被
    告黃遠華亦有悔改之意，本院審酌被告黃遠鳳、黃遠華乃同
    胞姐妹，因家務事件之處理而起嫌隙，致使渠二人之父母親
    ，面對骨肉對簿公堂，陷入骨肉均要求父母親為己作證之困
    境，且被告二人間本無深仇大恨，期待渠二人藉由此次偵審
    程式，了解至親間之紛爭徒留遺憾，及科刑教訓，當知所警
    惕，應無再犯之虞，本院認對渠二人所宣告之刑，以暫不執
    行為適當，爰併均予宣告緩刑2年，以啟自新。末按犯家庭
    暴力罪或違反保護令罪而受緩刑之宣告者，在緩刑期內應付
    保護管束，家庭暴力防治法第38條第1項定有明文，本件被
    告黃遠鳳、黃遠華所犯係屬家庭暴力罪之傷害罪，自應併予
    宣告於緩刑期內付保護管束。
據上論斷，應依刑事訴訟法第455 條之1 第1 項、第3 項、第36
4 條、第368 條，刑法第74條第1 項第1 款，家庭暴力防治法第
38 條 第1 項，判決如主文。
本案經檢察官戚瑛瑛到庭執行職務。
中    華    民    國   100    年    12    月    12    日
                  刑事第九庭   審判長法  官 林靜芬
                                     法  官 蔡岱霖
                                     法  官 柯志民
以上正本證明與原本無異。
不得上訴。
                                     書記官 黃雅青
中    華    民    國   100    年    12    月    12    日